【裁判字號】    96,上易,742
【裁判日期】    970129
【裁判案由】    竊盜
【裁判全文】
臺灣高等法院臺南分院刑事判決         96年度上易字第742號
上  訴  人  臺灣雲林地方法院檢察署檢察官
被      告  乙○○
                    另案於臺灣雲林第二監獄執行中
上列上訴人因被告竊盜案件，不服臺灣雲林地方法院96年度易字
第568號中華民國96年10月31日第一審判決（起訴案號：臺灣雲
林地方法院檢察署96年度偵字第4656號），提起上訴，本院判決
如下：
    主  文
上訴駁回。
    事  實
一、乙○○前因詐欺案件，經臺灣高雄地方法院以94年度簡字第
    1070號判處有期徒刑3月，於同年4月13日確定，又因過失傷
    害案件，經臺灣板橋地方法院以94年度交簡上字第132號判
    處有期徒刑4月確定，上開2罪經定應執行刑為有期徒刑6月
    ，並於96年3月18日執行完畢。乙○○因罹患物質濫用所致
    精神疾病，有幻聽、被害妄想及功能退化現象之精神症狀，
    致辨別其行為違法或依其辨識而行為之能力顯著降低。於96
    年9月9日上午9時50分許，乙○○騎乘腳踏車行經雲林縣斗
    六市○○○○○路2號前時，竟意圖為自己不法之所有，以
    徒手方式竊取甲○○所有，放置於門旁之鐵管1支，得手後
    將之放置在腳踏車上，正欲運離時，為甲○○之友人林榮富
    當場發覺並報警而查獲。
二、案經雲林縣警察局斗六分局報告臺灣雲林地方法院檢察署檢
    察官偵查起訴。
    理  由
一、按被告以外之人於審判外之陳述，雖不符前4條之規定，而
    經當事人於審判程序同意作為證據，法院審酌該言詞陳述或
    書面陳述作成時之情況，認為適當者，亦得為證據。刑事訴
    訟法第159條之5第1項定有明文。查本案證人即告訴人及其
    他與本案相關連之證人等人於警詢或檢察官偵查中之證述，
    雖均係被告以外之人於審判外之陳述，惟檢察官及被告於本
    院審判程序同意作為證據，且該等供述證據係由職司犯罪調
    查、偵查之警方及檢察官依法定正當程序作成，查顯無不可
    信之情狀，本院審酌上情認屬適當，依上開規定，自得為證
    據。
二、上揭事實迭據被告於警詢、原審偵審中及本院審理時坦承不
    諱，並經證人即當場捉到被告之林榮富、證人即被害人甲○
    ○分別於警訊及偵查證述明確，且有贓物認領保管單、現場
    照片2張在卷可證，事證明確，被告之犯行洵可認定。
三、核被告所為，係犯刑法第320條第1項之普通竊盜罪。查被告
    前因詐欺案件，經臺灣高雄地方法院以94年度簡字第1070號
    判處有期徒刑3月，又因過失傷害案件，經臺灣板橋地方法
    院以94年度交簡上字第132號判處有期徒刑4月確定，上開2
    罪經定應執行有期徒刑6月，並於96年3月18日執行完畢，有
    卷附之臺灣高等法院被告前案紀錄表可憑，其於受有期徒刑
    執行完畢後，5年以內故意再犯有期徒刑以上之本罪，為累
    犯，應依刑法第47條第1項規定，加重其刑。按行為時因精
    神障礙或其他心智缺陷，致不能辨識其行為違法或欠缺依其
    辨識而行為之能力者，不罰。行為時因前項之原因，致其辨
    識行為違法或依其辨識而行為之能力，顯著減低者，得減輕
    其刑，刑法第19條第1、2項定有明文。查被告於原審及本院
    審理訊問時，自承患有精神疾病，並有多話，重複陳稱自己
    為精神病患之情，此有被告訊問之筆錄在卷可稽；另被告於
    95年11月間經行政院衛生署草屯療養院就被告於前案（臺灣
    雲林地方法院95年度簡上字第39號）案發時精神狀態鑑定之
    結果認：「綜合以上楊員之個人生活史、病史、家屬的陳述
    過去史、身體檢查及神經學檢查、腦電波及實驗室檢查、心
    理測驗及精神狀態檢查。本院認為楊員罹患物質濫用所致精
    神疾病，導致精神症狀，包括幻聽、被害妄想及功能退化現
    象」等語，有該院95年11月21日草療精字第7774號函暨所附
    之精神鑑定報告書各1份影本在卷可稽（正本附於上開案件
    第103-105頁），本院觀察被告於法庭開庭之情形及參考上
    開精神鑑定報告，認被告於本案犯行之行為時，其精神狀況
    有如鑑定報告所載情形，致其辨別行為違法或依其辨識而為
    行為之能力，顯著降低，合於刑法第19條第2項規定而減輕
    其刑，並依法先加後減之。
四、原審審理結果，認被告罪證明確，因予適用刑事訴訟法第27
    3條之1第1項、第299條第1項前段、第310條之2、第454條第
    1項，刑法第320條第1項、第19條第2項、第47條第1項，刑
    法施行法第1條之1第1項、第2項前段，並審酌被告於民國86
    年以前有多件竊盜前案，於95年間再因竊盜案件，經原審法
    院以96年度簡字第17號判處有期徒刑4月、95年度簡上字第
    39號判處有期徒刑6月；於96年間復因竊盜案件，經原審法
    院以96年度易字第339號判決應執行有期徒刑5月，刑後施以
    監護1年等多次不良犯罪紀錄，及本件所竊取之財物、行竊
    之手段、家中有父親及妹妹，並曾領養一女，然並未與被告
    設籍同處等家庭狀況，與犯罪後於偵查中猶否認犯行，直至
    原審審理時始行坦承，犯後態度並非自始良善等一切情狀，
    量處有期徒刑8月；並說明被告係因精神障礙致使其辨識而
    行為之能力顯著降低，已如前述，而被告已離婚，女兒由前
    妻扶養，整體功能狀況已呈現社交退縮，精神症狀活躍，亦
    有上開精神鑑定報告可參，惟其於本院96年度易字第339號
    判決業經諭知，於刑之執行完畢或赦免後，令入相當處所，
    施以監護1年確定，就檢察官聲請對被告宣告付保安處分部
    分，不再重複宣告。本院經核，原判決認事用法俱無不合，
    量刑亦稱妥適。查被告甫於95年11月間經鑑定研判其有罹患
    物質濫用所致精神疾病，導致精神症狀，包括幻聽、被害妄
    想及功能退化現象，已如上述，而精神疾病之治療，係一長
    期連續不間斷之過程，原審參酌被告開庭時之陳述狀況，認
    其係精神障礙致使其辨識而行為之能力顯著降低，並無不合
    。上訴人仍以陳詞指摘原判決不當，為無理由，應駁回其上
    訴。
據上論斷，應依刑事訴訟法第368條，判決如主文。
本案經檢察官林炎昇到庭執行職務。
中    華    民    國    97    年     1    月    29    日
                  刑事第一庭    審判長法  官  黃崑宗
                                      法  官  夏金郎
                                      法  官  王明宏
以上正本證明與原本無異。
不得上訴。
                                      書記官  黃全忠
中    華    民    國    97    年    1     月    29    日
附錄本判決論罪科刑法條：
中華民國刑法第320條第1項：
意圖為自己或第三人不法之所有，而竊取他人之動產者，為竊盜
罪，處5年以下有期徒刑、拘役或5百元以下罰金。


司法院資訊處製作；財團法人民間司法改革基金會備份。
